臺灣高等法院高雄分院刑事判決　　　　　　　　　　九十三年度上訴字第七二三號
　　上　訴　人　臺灣高雄地方法院檢察署檢察官
　　被　　　告　甲○○
　　選任辯護人　劉啟輝律師
右上訴人因被告違反毒品危害防制條例案件，不服臺灣高雄地方法院九十三年度訴字
第四二九號中華民國九十三年六月九日第一審判決（起訴案號：臺灣高雄地方法院檢
察署九十二年度偵字第一六三五五號），提起上訴，本院判決如左：
    主  文
原判決撤銷。
甲○○轉讓第三級毒品，未遂，處有期徒刑伍月，如易科罰金，以參佰元折算壹日。
扣案第三級毒品愷他命九小包（毛重十點五公克）及現金新台幣伍佰元，均沒收。
    事  實
一、甲○○因自己有施用需要及受朋友黃啟東委託購買第三級毒品愷他命，遂於民國
    九十二年七月三十一日晚上，在高雄市○○路與忠孝路口天堂ＰＵＢ內，以自己
    名義（非以委託人黃啟東名義），向綽號「阿意」不詳姓名年籍之成年男子以每
    小包新臺幣（下同）五百元之價格，購買第三級毒品愷他命十小包，而取得所購
    前揭愷他命毒品之所有權，甲○○將其中一小包愷他命自行施用（施用第三級毒
    品部分另案處理），並擬將所購前揭愷他命毒品轉讓給友人黃啟東，乃基於轉讓
    前揭所購第三級毒品之犯意，攜帶上開愷他命，於同年八月二日凌晨一時三十分
    許，在高雄市○○區○○路與青年路口約定地，當黃啟東交付委託購買毒品之五
    百元予甲○○後，甲○○正欲將愷他命毒品一小包轉讓交付予黃啟東尚未交付之
    際，因二人形跡可疑，為警發現當場查獲，並扣得第三級毒品愷他命九小包（毛
    重十點五公克）、轉讓毒品所得五百元（另外查扣一千五百元無法證明係轉讓或
    販賣毒品所得），甲○○轉讓第三級毒品致未得逞。
二、案經高雄市政府警察局新興分局移送檢察官偵查起訴。
    理  由
一、訊據被告甲○○坦承於九十二年八月二日凌晨一時三十分許，在高雄市○○區○
    ○路與青年路口時，持有第三級毒品愷他命九小包，及有收受黃啟東所交付之五
    百元等情不諱，雖堅決否認有何轉讓第三級毒品之犯行，辯稱：伊當時持有愷他
    命九小包是為了供自己去天堂ＰＵＢ時所使用，伊並無轉讓愷他命與黃啟東，至
    於黃啟東所交付之五百元，是黃啟東對伊償還先前之借款，並非黃啟東用以委託
    購買毒品之對價，且張婉琳之警訊筆錄既未經錄音亦與偵審中所述不符，應無證
    據能力云云。惟查：
（一）按刑事訴訟法要求被告之警訊筆錄應全程連續錄音之意旨在於建立警詢筆錄之
      公信力，並擔保詢問程序之正當合法，此一旨趣於證明證人之警訊筆錄具有特
      別可信之情況時，應有相同適用之基礎。然證人如於審判中經檢辯雙方就警訊
      筆錄之製作是否依循正當法律程序之相關情事進行交互詰問後，經裁判者認定
      無違反正當法律程序之情事者，該證人之警訊筆錄雖未經錄音，仍非不得做為
      裁判之基礎。再者，證人於司法警察調查所為之陳述與審判中不符時，苟得於
      審判中經裁判者判斷先前之陳述具有特別可信之情況，且該陳述為證明犯罪事
      實之存否所必要時，依刑事訴訟法第一百五十九條之二之規定，該證人先前之
      陳述仍得為證據。本件證人張婉琳於司法警察調查中關於目賭其友人黃啟東拿
      五百元給被告甲○○，甲○○就要拿一小包白色物品給黃啟東，警察到場時甲
      ○○就將一小包白色物品放在左口袋之陳述，與其於原審陳述否認有看到黃啟
      東拿出五百元給甲○○，而後甲○○將一小包東西欲交給黃啟東之事實不符；
      惟查本件證人張婉琳於警訊中之證詞，並非遭受強暴脅迫下所為，而其父親並
      為現任警察人員，司法警察並無對之不當取供情事，且張婉琳之父親於警訊過
      程中亦有在場，過程中訊問警員曾允許張婉琳與其父親先行交談溝通後，再續
      行訊問及筆錄之製作等情，業據證人張婉琳、證人即製作訊問筆錄之警員許金
      福於原審審理時證述明確，綜上之證人張婉琳於警訊中受訊問之客觀情狀，堪
      認張婉琳之警訊筆錄係出於自由意志，且無遭不當誘導而非任意性陳述之虞；
      又證人張婉琳警訊中之陳述，距離案發待證事實時間最接近，記憶最為清晰，
      況張婉琳與被告間並非熟識而無特殊情誼或仇怨，衡情張婉琳於警訊中並無出
      言迴護被告或設詞構陷被告之必要，凡此均足認證人張婉琳之警訊筆錄是出於
      自由意志，且無何等受不當取供或誘導之虞且具有較可信之特別情況。又張婉
      琳係當時在案發警察查獲現場之人，堪認其所言確為證明公訴人起訴之犯罪事
      實之存否所必要，是參酌前揭說明，雖張婉琳警訊筆錄未經錄音，且其陳述與
      審判中不符，仍應認張婉琳之警訊筆錄具有證據能力，核先敘明。
（二）證人張婉琳於警訊時證稱：「（問：警察到場時你因何與甲○○、黃啟東在一
      起做何事？）黃啟東載我到成功一路二四二號前說要等朋友，就等到甲○○，
      然後黃啟東就拿五佰元給甲○○，甲○○就要拿一小包白色物品給黃啟東，警
      察到場時甲○○就將一小包白色物品放在左口袋。」等語（見警卷第五頁背面
      ），核與目擊證人即本案查緝警員許金福、江誌偉於偵查及原審中證述渠等係
      於案發當時，與警員江誌偉、董楨江行經成功路與青年路口轉彎角落處，見甲
      ○○、張婉琳、黃啟東等三人，其中甲○○立於機車右側手上有拿一包白色物
      品，黃啟東則位於機車右側並將五百元交與甲○○，張婉琳則立於機車後方，
      而許金福當時見情況可疑，即向前盤查，並當場扣得甲○○持有之二千元（含
      黃啟東交與甲○○之五百元在內）及由被告甲○○長褲口袋內查扣愷他命九小
      包等情所述情節大致相符，且證人黃啟東於原審亦坦承有將五百元交付予被告
      之行為無訛（見原審卷第六五頁），並有現金五百元（另一千五百元與本案無
      關），及在被告左口袋內遭查獲之白色粉末九小包足憑，而扣案之白色粉末經
      送驗結果含Ketamine（愷他命）成分，有高雄醫學大學附設中和紀念醫院九十
      二年十一月十日0000－000號檢驗報告一紙在卷可稽，參以證人黃啟東
      於警訊筆錄製作前，曾向警方供稱拿五百元是叫（委託）被告甲○○購買毒品
      等語，有警訊筆錄可按；暨被告甲○○於警訊中自承，遭查獲之愷他命毒品是
      在天堂舞廳（ＰＵＢ）向綽號「阿意」購買，每小包五百元，其與黃啟東因在
      天堂舞廳施用愷他命認識，其與黃啟東施用之愷他命均係向「阿意」購得等情
      ，足認被告甲○○有受黃啟東之委託購買愷他命，並於購得愷他命後，欲將所
      購愷他命一小包，仍以原價格五百元讓與黃啟東之際，於收取五百元後，尚未
      完成將愷他命讓與之前，遭警查獲已明。
（三）被告持有遭警扣案之第三級毒品愷他命九小包，固係被告自己需用及受友人黃
      啟東委託價購而取得（被告未賺取差價），惟被告在天堂ＰＵＢ內，向綽號阿
      意者購買時，衡之一般人經驗法則應無聲明係代理委託人黃啟東購買，而係以
      自己名義購買之，始符常理，況被告所購上開毒品，有一部份係其自行需用所
      購，益證被告向綽號阿意者所購上開毒品係以自己名義購買之，被告既以自己
      名義購買，並佔有毒品，依民法第五百四十一條第二項「受任人以自己之名義
      ，為委任人取得之權利，應移轉給委任人」之規定，該等毒品所有權應係被告
      所有，在未經移轉給委任人即黃啟東者以前，要難謂委任人黃啟東已取得毒品
      之所有權，而被告嗣將上開以自己名義所購為其所有毒品，移轉所有權給委任
      人黃啟東，即與無償轉讓之情形相似，自應以轉讓毒品論之。
（四）證人黃啟東固稱之前有向被告借錢，上開五百元係欲償債之款，並非委託購買
      毒品之代價云云，查與其在警訊筆錄製作前曾稱「拿五百元係叫被告購買毒品
      」之供述不一，且被告於警訊及偵查中均未提到其有借款五百元予證人黃啟東
      一事，衡之常情，茍被告有借錢給黃啟東，何以被告於偵查及原審中均未提起
      ？甚且至黃啟東在被告面前明白供述上開五百元係欲返還借款時，尚未主張向
      證人黃啟東收取五百元之借款？反而辯稱扣案之現金二千元（其中五百元係向
      黃啟東收受）均為其所有（見偵查卷第十二頁），顯違常情，是證人黃啟東此
      部份所述，及被告事後附和證人黃啟東之詞，改稱黃啟東交付五百元係返還之
      借款云云，核係迴護或卸責之詞，不足採信。
（五）綜上所述，本件被告前揭犯行事證明確，自應依法論科。
三、查愷他命屬第三級毒品，毒品危害防制條例第二條第一項第三款定有明文。核被
    告欲將其所有之愷他命轉讓他人之所為，係犯毒品危害防制條例第八條第三項之
    轉讓第三級毒品罪。被告著手轉讓行為之實行而未遂，為未遂犯。被告持有愷他
    命行為，法無處罰明文。公訴人認被告所為係犯毒品危害防制條例第二條第三項
    之販賣第三級毒品罪嫌，惟本件被告雖有向委託友人黃啟東收取現金，惟因被告
    自始並無營利之意圖，其以購入原價有償讓與友人，因無營利之意思，僅屬轉讓
    範疇，難謂為販賣行為，檢察官起訴法條容有誤會，因社會基本事實相同，本院
    自得變更檢察官起訴法條。被告行為後毒品危害防制條例於九十二年六月六日經
    立法院通過修正，於九十二年七月九日經總統公布，並於被告九十二年四月二十
    三日行為後之九十三年一月九日施行，新法第八條第五項規定：「轉讓毒品達一
    定數量者，加重其刑至二分之一，其標準由行政院定之」，而本件被告持有之愷
    他命九小包，毛重共僅十點五公克，並未達到轉讓第三級毒品二十公克以上應加
    重其刑之標準，則本件被告轉讓第三級毒品愷他命之犯行，並無法律變更而有新
    舊法比較適用之問題。
四、原審未予詳查，遽為被告無罪之諭知，容有未合，檢察官上訴意旨，執此指摘原
    判決不當，為有理由，自應由本院予以撤銷改判。審酌被告轉讓毒品供他人施用
    ，危害他人身心，漠視法令之禁制，助長毒品氾濫，對社會危害非輕，惟轉讓僅
    一次，且屬未遂，犯罪所生實害，已遭嚇止，其犯罪之動機、目的，及犯後態度
    等一切情狀，爰量處有期徒刑五月，並諭知易科罰金之折算標準。扣案之現金其
    中五百元部分，係轉讓毒品所得之財物，應依毒品危害防制條例第十九條第一項
    之規定沒收；至其餘現金一千五百元，未能證明係被告轉讓或販賣毒品所得之款
    項，自不能沒收。又查獲之第三級毒品，依毒品危害防制條例第十八條第一項後
    段規定應「沒入銷燬」，固屬行政沒入範圍，惟同條例規定，凡製造、運輸、販
    賣、引誘他人吸用及轉讓第三級毒品，均有處罰明文，足證第三級毒品應屬違禁
    物（最高法院九十二年度台非字第一三八號判決參照），因此本件被告轉讓第三
    級毒品查獲之愷他命九小包，應依刑法第三十八條第一項第一款之規定諭知沒收
    ，至於因鑑定而耗損之部分，自無庸為沒收之諭知。
據上論結，應依刑事訴訟法第三百六十九條第一項前段、第三百條、第三百六十四條
、第二百九十九條第一項前段，毒品危害防制條例第八條第三項、第十九條第一項，
刑法第十一條、第二十六條前段、第四十一條第一項、第三十八條第一項第一款，罰
金罰鍰提高標準條例第二條，判決如主文。
本案經檢察官張金塗到庭執行職務。
中      華      民      國    九十三    年      九月    二十九    日
                              臺灣高等法院高雄分院刑事第七庭
                                  審判長法官  李春昌
                                        法官  黃憲文
                                        法官  莊飛宗
右正本證明與原本無異。
檢察官如不服本判決應於收受本判決後十日內向本院提出上訴書狀，其未述上訴理
由者，並得於提起上訴後十日內向本院補提理由書狀（均須按他造當事人之人數附繕
本)「切勿逕送上級法院」。
被告不得上訴。
                                      書記官  葉淑華
中     華     民     國      九十三      年      十      月      一     日
附錄本案論罪科刑法條全文：
毒品危害防制條例第八條第三項：
轉讓第三級毒品者，處三年以下有期徒刑，得併科新台幣三十萬元以下之罰金。
